【裁判字號】    92,訴,590
【裁判日期】    921002
【裁判案由】    綜合所得稅
【裁判全文】
臺中高等行政法院判決                              九十二年度訴字第五九○號
                              .
    原      告  甲○○
    訴訟代理人  楊大德律師
    被      告  財政部臺灣省中區國稅局
    代  表  人  乙○○
    訴訟代理人  丙○○
右當事人間因綜合所得稅事件，原告不服財政部中華民國九十二年六月十一日台財訴
字第○九二○○一五三五七號訴願決定（案號：00000000號），提起行政訴
訟。本院判決如左︰
    主  文
原告之訴駁回。
訴訟費用由原告負擔。
    事  實
壹、事實概要：
    緣原告民國（以下同）八十六年度綜合所得稅結算申報，經被告臺中縣分局核定
    綜合所得總額新臺幣（以下同）八、○四二、八八四元，補徵稅額四三六、九三
    八元，並就其分散利息所得部分移由被告處罰鍰二三九、○○○元。原告不服，
    就分散利息所得、租賃所得及罰鍰等項目，申經復查結果，除罰鍰予以減列一七
    一、一○○元，變更核定罰鍰六七、九○○元外，其餘部分復查駁回。原告不服
    ，提起訴願，經財政部九十一年十月三十日台財訴字第○九一○○五二○二○號
    訴願決定將原處分關於租賃所得部分撤銷，由被告另為處分；其餘訴願駁回。被
    告乃依規定重行復查結果，將租賃所得減列三四二、○○○元、綜合所得總額變
    更核定為七、七○○、八八四元。原告仍表不服，向財政部提起訴願，遞遭駁回
    ，遂提起本件行政訴訟。
貳、兩造之陳述及爭點：
一、原告部分：
  (一)聲明：訴願決定及復查決定均撤銷。
  (二)陳述：
    1.原告八十六年度綜合所得稅之結算申報，經被告機關台中縣分局查核認原告及
      配偶王林月香分散利息所得計新台幣四二五、四八○元及七六九、九七一元，
      並漏報租賃所得一、三○五、五二三元，遂核定原告該年度綜合所得總額八、
      ○四二、八八四元，並就分散利息所得移送被告機關處罰鍰二三九、○○○元
      。原告不服，就分散利息所得、租賃所得及罰鍰等項目，申請復查，結果除罰
      鍰予以減列一七一、一○○元，變更核定罰鍰六七、九○○元外，其餘部分均
      駁回。原告對之提出訴願，經財政部於九十一年十月三十日以台財訴字第○九
      一○○五二○二○號訴願決定將原處分（復查決定）關於租賃所得之部分撤銷
      ，命被告機關另為處分，其餘訴願駁回。原告遂就分散利息所得及罰鍰項目遭
      訴願駁回部分，向鈞院提起行政訴訟，並經九十一年訴字第八九五號受理在案
      。嗣被告機關就財政部發回命另為處分部分，於九十二年一月十五日作出重核
      復查決定，將租賃所得減列三四二、○○○元；綜合所得總額變更核定為七、
      七○○、八八四元，並由台中縣分局寄送繳款書命原告補繳納所得稅款一○五
      、三○八元。原告對此重核復查決定不服，依法提出訴願亦遭駁回，遂依法提
      起本件行政訴訟。
    2.本件原告八十六年度之綜合所得稅結算申報所得總額為五、五○三、三五九元
      ，雖經被告機關台中縣分局認原告有漏報租賃所得、利息所得之情事，而核定
      該年度綜合所得額應為八、○四二、八八四元，然原告否認有分散利息所得及
      漏報租賃所得，並依法提出復查、訴願，分散所得部分雖遭駁回，然原告已另
      外提起行政訴訟尚未確定，是原告八十六年度綜合所得總額應為多少，須待該
      院判決確定後始能決定。被告機關竟利用漏報租賃所得部分經財政部發回重核
      之機會，逕行將原核定之原告八十六年度綜合所得總額，減列租賃所得三四二
      、○○○元，變更核定為七、七○○、八八四元，並由台中縣分局據以寄送繳
      款書命原告補繳該年度所得稅一○五、三○八元，無視於該年度之所得總額關
      於利息所得部分之行政救濟尚未確定，並剝奪原告訴訟救濟之權利。故此一處
      分顯屬違法不當，而訴願決定予以維持亦同屬違法，爰依法提起本件行政訴訟
      ，請判決如訴之聲明，以維原告權益。
二、被告部分：
  (一)聲明：原告之訴駁回。
  (二)陳述：
    1.按「個人之綜合所得總額，以其全年左列各類所得合併計算之：第一類‧‧‧
      第五類：租賃所得及權利金所得：凡以財產出租之租金所得，財產出典典價經
      運用之所得或專利權、商標權、著作權、秘密方法及各種特許權利，供他人使
      用而取得之權利金所得：一、財產租賃所得及權利金所得之計算，以全年租賃
      收入或權利金收入，減除必要損耗及費用後之餘額為所得額。‧‧‧五、財產
      出租，其約定之租金，顯較當地一般租金為低，稽徵機關得參照當地一般租金
      調整計算租金收入。」及「所稱當地一般租金，由財政部各地區國稅局訂定，
      送財政部備查。」分別為所得稅法第十四條第一項第五類及同法施行細則第十
      六條第三項所明定。次按「綜合所得稅租賃所得設算核定案件，納稅義務人如
      有異議時，稽徵機關應實地調查鄰近房屋之租金作為核課之依據，即將設算租
      金與鄰近租金比較，高時改課，低時維持原核定。」亦經財政部賦稅署七十七
      年十一月九日台稅一發第七七○六六五八五一號函釋在案。
    2.原告於八十六年度將其所有坐落臺中縣豐原市○○里○○路三十八號房屋，出
      租予凱斯視聽社供營業使用，經被告機關所屬臺中縣分局以原告於辦理該年度
      綜合所得稅結算申報時，申報該筆房屋租賃所得五四七、二○○元及三四二、
      ○○○元，共八八九、二○○元，顯較當地一般租金為低，遂依報經財政部核
      備之當地一般租金標準，核定系爭房屋租金收入二、二九○、三九二元，租賃
      所得一、三○五、五二三元，調增租賃所得七五八、三二三元。原告不服申請
      復查，惟於復查理由書中並未指明租賃所得序號或金額，僅敘明正與被告機關
      所屬臺中縣分局對帳中，待對帳後再補據；被告機關乃分別於九十年九月十四
      日及九十一年五月十六日以中區國稅法字第○九○○○五五七七二號函及第○
      九一○○二九六五五號函請原告補具租賃所得項目之復查理由，惟未見復；被
      告機關遂於九十一年五月十六日以中區國稅法字第○九一○○二九六五八號函
      請被告機關所屬臺中縣分局查告原告有無查對更正之情事，經該分局檢附原告
      曾於八十八年十月十二日辦理更正之核定通知書等資料，並查告除八十六年度
      曾有更正乙筆租賃所得因空屋未出租遂更正為零元外，並無其他更正情事。是
      原告既未就本次補徵稅款之核定通知書所載之租賃所得項目提出具體復查理由
      ，自無從審酌，復查後仍予維持。原告不服，提起訴願，經財政部訴願決定將
      原處分（復查決定）關於租賃所得部分撤銷，著由被告機關另為處分；其餘部
      分訴願駁回。被告機關乃依訴願撤銷意旨重行復查決定略以，經函被告機關所
      屬臺中縣分局查明系爭標的物鄰近之租金平均為每月每坪一、九三○元，兩相
      比較，原告原申報租賃收入確屬偏低，且被告機關報請財政部核備之當地一般
      租金標準每月每坪六八二元，亦低於本件系爭標的物鄰近租金水準，是原查依
      報經財政部核備之當地一般租金標準予以設算核定租賃所得一、三○五、五二
      三元，並無不合；惟查原告於辦理八十六年度綜合所得稅結算申報時，就系爭
      房屋已自行申報二筆租賃所得，分別為五四七、二○○元及三四二、○○○元
      共計八八九、二○○元，並經核定在案，而被告所屬臺中縣分局原核定租賃所
      得一、三○五、五二三元，僅扣除其自行申報之一筆租賃所得五四七、二○○
      元，而予以調增列租賃所得七五八、三二三元，故重核後租賃所得應准予再減
      列三四二、○○○元。至有關本件八十六年度處罰鍰六七、九○○元部分，因
      系爭調增租賃所得屬應稅免罰之所得，重核結果並未影響漏稅額之計算，故重
      查後原處罰鍰不受影響。訴願決定亦持與被告機關相同論見予以駁回。
    3.原告訴訟意旨略謂：原告主張被告機關重核復查決定，將原告八十六年度綜合
      所得稅總額變更核定為七、七○○、八八四元，然其已就原核定分散利息所得
      四二五、四八○元及七六、九九七元部分，提起行政訴訟尚未確定，被告機關
      應俟行政訴訟判決確定後再行辦理云云。
    4.查本件被告機關依財政部訴願決定撤銷意旨重行復查，將租賃所得予以減列三
      四二、○○○元，綜合所得總額變更核定為七、七○○、八八四元並無不合，
      而原告就訴願決定予以駁回分散利息所得及罰鍰部分，亦已提起行政訴訟，現
      正由鈞院審理中，故兩件已屬分別獨立之案件，原告主張應俟分散利息及罰鍰
      部分之行政訴訟終了後再行辦理，顯係誤解。是原告提起本訴訟並無新理由及
      新事證，所訴委不足採。
    5.基上論結，原處分及所為復查、訴願決定並無違誤，請准如答辯之聲明判決。
    理  由
一、按「個人之綜合所得總額，以其全年左列各類所得合併計算之：第一類‧‧‧第
    五類：租賃所得及權利金所得：凡以財產出租之租金所得，財產出典典價經運用
    之所得或專利權、商標權、著作權、秘密方法及各種特許權利，供他人使用而取
    得之權利金所得：一、財產租賃所得及權利金所得之計算，以全年租賃收入或權
    利金收入，減除必要損耗及費用後之餘額為所得額。‧‧‧五、財產出租，其約
    定之租金，顯較當地一般租金為低，稽徵機關得參照當地一般租金調整計算租金
    收入。」及「所稱當地一般租金，由財政部各地區國稅局訂定，送財政部備查。
    」分別為所得稅法第十四條第一項第五類及同法施行細則第十六條第三項所明定
    。次按「綜合所得稅租賃所得設算核定案件，納稅義務人如有異議時，稽徵機關
    應實地調查鄰近房屋之租金作為核課之依據，即將設算租金與鄰近租金比較，高
    時改課，低時維持原核定。」亦經財政部賦稅署七十七年十一月九日台稅一發第
    七七○六六五八五一號函釋在案。
二、本件被告依訴願撤銷意旨，重行復查決定略以，案經函請被告臺中縣分局查明系
    爭標的物鄰近之租金平均為每月每坪一、九三○元，兩相比較，原告原申報租賃
    收入確屬偏低，且被告報請財政部核備之當地一般租金標準每月每坪六八二元，
    亦低於本件系爭標的物鄰近租金水準，是原查依報經財政部核備之當地一般租金
    標準予以設算核定租賃所得一、三○五、五二三元，並無不合；惟查原告於辦理
    八十六年度綜合所得稅結算申報時，就系爭房屋已自行申報二筆租賃所得，分別
    為五四七、二○○元及三四二、○○○元，共計八八九、二○○元，並經核定在
    案，而被告臺中縣分局原核定租賃所得一、三○五、五二三元，僅扣除其自行申
    報之一筆租賃所得五四七、二○○元，而予以調增列租賃所得七五八、三二三元
    ，故重核後租賃所得應准予再減列三四二、○○○元。另查有關本件八十六年度
    處罰鍰六七、九○○元部分，因系爭調增租賃所得屬應稅免罰之所得，重核結果
    並未影響漏稅額之計算，故重查後原處罰鍰不受影響，重行復查決定准予核減租
    賃所得三四二、○○○元。經核與首揭規定，並無不合。
三、原告雖起訴主張：被告機關重核復查決定，將原告八十六年度綜合所得稅總額變
    更核定為七、七○○、八八四元，然其已就原核定分散利息所得四二五、四八○
    元及七六、九九七元部分，提起行政訴訟尚未確定，被告機關應俟行政訴訟判決
    確定後再行辦理云云。
四、查原告對於被告重行復查決定關於租賃所得之核定，即將租賃所得予以減列三四
    二、○○○元之決定部分並不爭執，業據其於九十二年八月二十五日準備程序陳
    明，並經記明筆錄在卷，是被告重行復查決定併將該年度之綜合所得總額變更核
    定為七、七○○、八八四元，並無不合。至原告另就前訴願決定撤銷分散利息所
    得及罰鍰部分，提起行政訴訟，亦經本院九十一年度訴字第八九五號判決駁回原
    告之訴在案，故本件與該案係屬分別獨立之案件。重行復查決定因租賃所得變更
    核定，併將該年度之綜合所得總額變更核定，係專就該案爭執所為之結論，將來
    分散利息所得部分若經判決確定應予變更，其綜合所得總額亦會隨之由被告處分
    變更，並不影響原告之權益。至於被告台中縣分局寄送繳款書，係為便利原告繳
    納，若已繳納半數被告並暫可不移送執行等情，業據被告陳明，是重行復查決定
    就綜合所得總額變更之核定，並不影響原告另案就分散利息所得部分之行政救濟
    ，原告對此顯有誤解，所訴委無足採，原處分（重行復查決定）並無違誤，訴願
    予以維持亦無不合，原告訴請撤銷為無理由，應予駁回。
據上論結，本件原告之訴為無理由，依行政訴訟法第一百九十五條第一項後段、第九
十八條第三項前段，判決如主文。
中    華    民    國    九十二      年      十        月        二      日
                 臺 中 高 等 行 政 法 院   第 三 庭
                                審 判 長 法  官  王  茂  修
                                         法  官  莊  金  昌
                                         法  官  許  金  釵
右正本證明與原本無異。
如不服本判決，應於判決送達後二十日內向本院提出上訴書狀，其未表明上訴理由者
，應於提起上訴後二十日內向本院提出上訴理由書（須依對造人數附具繕本）；如於
本判決宣示或公告後送達前提起上訴者，應於判決送達後二十日內補提上訴理由書（
須附繕本）。未表明上訴理由者，逕以裁定駁回。
提起上訴應預繳送達用雙掛號郵票三九○元（三十四元及五元郵票各十份)。
中    華    民    國    九十二      年      十        月        二      日
                                         法院書記官  蔡逸媚


司法院資訊處製作；財團法人民間司法改革基金會備份。
